臺灣屏東地方法院刑事判決　　　　　　　100年度訴字第898號
公　訴　人　臺灣屏東地方法院檢察署檢察官
被　　　告　吳慶豐
上列被告因違反毒品危害防制條例案件，經檢察官提起公訴（
100 年度毒偵字第1040號），嗣因被告就被訴事實為有罪之陳述
，經合議庭裁定由受命法官獨任適用簡式審判程序審理，本院判
決如下：
    主  文
吳慶豐施用第一級毒品，累犯，處有期徒刑陸月，如易科罰金，
以新臺幣壹仟元折算壹日，扣案海洛因壹包（毒品驗後淨重零點
貳零柒公克，另含殘留海洛因無法完全析離之包裝袋壹個），均
沒收銷燬之；又施用第二級毒品，累犯，處有期徒刑貳月，如易
科罰金，以新臺幣壹仟元折算壹日。應執行有期徒刑柒月，如易
科罰金，以新臺幣壹仟元折算壹日，扣案海洛因壹包（毒品驗後
淨重零點貳零柒公克，另含殘留海洛因無法完全析離之包裝袋壹
個），均沒收銷燬之。
    事  實
一、吳慶豐前因施用毒品案件經裁定送觀察、勒戒，因有繼續施
    用毒品之傾向，經裁定送強制戒治，嗣於民國92年9 月26日
    經裁定停止戒治續執行他刑，強制戒治部分93年4 月26日因
    保護管束期滿未經撤銷視為執行完畢；又於前開強制戒治執
    行完畢5 年內之97年再有施用毒品行為，因其已於被發覺前
    ，自動向行政院衛生署指定之醫療機構請求執行，而經臺灣
    屏東地方法院檢察署檢察官依毒品危害防制條例第21條第2
    項規定為不起訴處分確定。吳慶豐另曾因肅清煙毒條例等案
    件，分別經法院判處有期徒刑3 年1 月、3 月2 月、3 年5
    月、5 月確定，上開徒刑執行中有假釋、撤銷假釋執行殘刑
    及他刑之情，後經減刑確定，甫於96年7 月16日縮刑期滿執
    行完畢釋放。詎猶不知悔改，明知海洛因及甲基安非他命分
    屬第一、二級毒品，不得持有及施用，仍分別基於施用第一
    、二級毒品之犯意，於100 年5 月1 日凌晨0 時許，在屏東
    縣東港鎮○○里○○路1 之6 號住處內，以將甲基安非他命
    置於玻璃球內以火燒烤後，吸食所產生煙霧之方式，施用第
    二級毒品甲基安非他命1 次；又於同年月3 日上午10時許，
    在上開住處內，以將海洛因加水置於針筒後注入體內之方式
    ，施用第一級毒品海洛因1 次。嗣於同日19時10分許，在前
    揭住處，因另案為警拘獲，吳慶豐於警方尚未有具體證據足
    認其有為上開施用海洛因、甲基安非他命之犯罪行為前，即
    主動交出第一級毒品海洛因1 包（毒品驗後淨重0.207 公克
    ）供警查扣，並向警坦白供認有為本件施用毒品犯行，復徵
    得其同意後採尿送驗，檢出海洛因代謝後之嗎啡及甲基安非
    他命陽性反應，始知悉上情。
二、案經屏東縣政府警察局東港分局報告臺灣屏東地方法院檢察
    署檢察官偵查起訴。
    理  由
一、按本件被告所犯係死刑、無期徒刑、最輕本刑為3 年以上有
    期徒刑以外之罪，其於準備程序就被訴事實為有罪之陳述，
    經受命法官告知簡式審判程序之旨，並聽取其與公訴人之意
    見後，合議庭認無不得或不宜改依簡式審判程序進行之情事
    ，依刑事訴訟法第273 條之1 第1 項、第284 條之1 規定，
    裁定本件由受命法官獨任進行簡式審判程序，合先敘明。
二、上揭犯罪事實，業據被告於本院審理中坦承不諱，此外並有
    屏東縣政府警察局東港分局毒品案件涉嫌人尿液採證編號姓
    名對照表、正修科技大學超微量研究科技中心尿液檢驗報告
    報告、扣押筆錄、扣押物品目錄表、毒品初步檢驗報告單（
    海洛因陽性反應）及檢驗照片、高雄市立凱旋醫院濫用藥物
    成品檢驗鑑定書等，足認被告前揭自白與事實相符，本案事
    證明確，被告犯行堪以認定。
三、次查依警卷內所附偵查報告及警詢筆錄可知，本案係警員持
    另案拘票拘提被告時，在警員尚未有具體證據足認被告有為
    事實欄所述施用毒品行為前，被告係主動交出其當時所持有
    毒品海洛因供警方查扣，並主動先向警方表示確有於事實欄
    所述時地有施用海洛因及甲基安非他命之犯行，故就被告本
    案施用第一、二級毒品犯行部分，被告所為均應符合刑法第
    62條前段自首之規定，並予述明。
四、另查93年修正施行之毒品危害防制條例就施用毒品者，祇於
    「初犯」及「5 年後再犯」二種情形，有其追訴條件之限制
    ，即須於初犯經觀察、勒戒或強制戒治釋放後，5 年內均無
    施用毒品之行為，始能認其前所實施之觀察、勒戒或強制戒
    治已足遮斷毒癮，而得於5 年後再犯時，再予適用初犯之規
    定，重行觀察、勒戒等程式。倘5 年內已經再犯，被依法追
    訴處罰，縱其第3 次（或第3 次以上）施用毒品之時間在初
    犯釋放5 年以後，即與「5 年後再犯」之情形有別，且因已
    於「5 年內再犯」，顯見其再犯率甚高，原實施觀察、勒戒
    或強制戒治，已無法收其實效，而無5 年戒斷期之存在，自
    無再經觀察、勒戒及強制戒治之必要，應由檢察官逕行起訴
    （最高法院95年度台非字第59號、第65號判決意旨、95年度
    第7 次刑庭會議決議意旨參照）。查被告曾因施用毒品案件
    ，經裁定送觀察、勒戒，因有繼續施用毒品之傾向，經裁定
    送強制戒治，嗣於92年9 月26日經裁定停止戒治續執行他刑
    ，強制戒治部分93年4 月26日因保護管束期滿未經撤銷視為
    執行完畢；又於前開強制戒治執行完畢5 年內之97年再有施
    用毒品行為，因其已於被發覺前，自動向行政院衛生署指定
    之醫療機構請求執行，而經臺灣屏東地方法院檢察署檢察官
    依毒品危害防制條例第21條第2 項規定為不起訴處分確定等
    ，有臺灣高等法院被告前案紀錄表、臺灣高等法院在監在押
    全國紀錄表等在卷足參，則被告於前案經強制戒治執行完畢
    後，於5 年內已經再犯，雖本案施用毒品之時間在初犯釋放
    5 年後，惟被告既已先於「5 年內再犯」，顯見其再犯率甚
    高，原實施觀察勒戒等已無法收其實效，而無5 年戒斷期之
    存在，參諸前揭判決及決議意旨，自無再經觀察勒戒及強制
    戒治之必要，本院自應依法就被告本次施用毒品之犯行予以
    論罪科刑。
五、按海洛因、甲基安非他命為毒品危害防制條例第2 條第2 項
    第1 、2 款所規定之第一、二級毒品，核被告所為，係犯毒
    品危害防制條例第10條第1 、2 項之施用第一、二級毒品罪
    ，被告前開所犯施用第一級、第二級毒品犯行，犯意各別，
    行為不同，應予以分論併罰。被告持有毒品，復進而施用，
    其持有毒品之低度行為，為施用毒品之高度行為所吸收，不
    另論罪。又被告有事實欄所列前揭犯罪前科紀錄，有臺灣高
    等法院被告前案紀錄表可稽，被告受有期徒刑之執行完畢，
    五年以內故意再犯本件有期徒刑以上之2 罪，均構成累犯，
    均應依刑法第47條第1 項規定加重其刑。另被告上開施用海
    洛因、甲基安非他命犯行，均符合自首規定，故本院依法均
    予減輕其刑。被告上開施用海洛因、甲基安非他命犯行，同
    時均有加重及減輕事由，依刑法第71條第1 項規定，均應先
    加後減。爰審酌被告施用毒品行為於本質上係屬自我戕害行
    為，反社會性之程度應屬較低；惟施用毒品，不僅足以戕害
    其個人身心，且極易滋生其他犯罪，惡化治安甚重，嚴重損
    及公益，且被告前經觀察勒戒、強制戒治之執行助其戒除毒
    品，仍再為本案施用第一、二級毒品犯行，顯見其不思悔改
    ，自制力亦顯不佳，上開施用毒品犯行並均構成累犯應予加
    重，惟念其犯後即能坦承犯行，及上開施用毒品犯行均符合
    自首予以減輕，並兼衡其素行、經濟狀況、智識程度等一切
    情狀，分別量處如主文所示之刑，並均諭知易科罰金之折算
    標準後，再依法定其應執行之刑及諭知同一易科罰金之折算
    標準如主文所示，以資懲儆。
六、另按查獲之第一、二級毒品及專供製造或施用第一、二級毒
    品之器具，不問屬於犯人與否，均沒收銷燬之，毒品危害防
    制條例第18條第1 項前段定有明文。本案100 年5 月3 日查
    獲被告時扣案之白色粉末1 包，經送高雄市立凱旋醫院鑑定
    後，認含有海洛因成分（驗前淨重0.218 公克，驗後淨重
    0.207 公克），有該院濫用藥物成品檢驗鑑定書在卷可稽，
    自應依毒品危害防制條例第18條第1 項前段規定宣告沒收銷
    燬之。另裝該毒品之包裝袋1 個，該院雖未同時鑑定是否含
    有毒品海洛因成分，惟「一般鑑定裝袋內毒品之程式，均係
    以傾倒方式，將包裝袋內之毒品倒出、稱重、以儀器檢驗部
    分等，倒出時若認必要，則輔以刮杓刮取袋內粉末，然無論
    依何種方式分離，包裝袋內均有極微量之第一級毒品海洛因
    殘留」，業經法務部調查局93年3 月19日調科壹字第
    09300113060 號函釋在案，此為本院職務上已知之事實，足
    認前開包裝袋無論依何種方式分離，仍有極微量之第一級毒
    品海洛因殘留而無法析離，自應整體視為查獲之第一級毒品
    海洛因，依法均應宣告沒收銷燬。
據上論斷，應依刑事訴訟法第273 條之1 第1 項、第284 條之1
、第299 條第1 項前段，毒品危害防制條例第10條第1 項、第2
項、第18條第1 項前段，刑法第11條、第47條第1 項、第41條第
1項 前段、第8 項、第62條前段、第51條第5 款，判決如主文。
本案經檢察官劉昀到庭執行職務。
中    華    民    國   100    年    7     月    29    日
                  刑事第二庭    法  官  黃紀錄
以上正本證明與原本無異。
如不服本判決應於收受判決後10日內向本院提出上訴書狀，並應
敘述具體理由；其未敘述上訴理由者，應於上訴期間屆滿後20日
內向本院補提理由書（均須按他造當事人之人數附繕本）「切勿
逕送上級法院」。
中    華    民    國   100    年    8     月    1     日
                                書記官  戴仲敏